【裁判字號】    97,交抗,232
【裁判日期】    970304
【裁判案由】    聲明異議
【裁判全文】
臺灣高等法院臺中分院刑事裁定         97年度交抗字第232號
抗  告  人
即受處分人  甲○○
上列抗告人因聲明異議案件，不服臺灣臺中地方法院中華民國97
年1月24日所為裁定（97年度交聲字第180號）提起抗告，本院裁
定如下：
    主  文
抗告駁回。
    理  由
一、抗告意旨略以：雖然道路交通安全規則第2條第l項第l款用
    括號把機車視為廣義之汽車，但由同條第2項規定之意旨可
    知，於該規則中機車並非在任何情況下皆絕對視為汽車；換
    言之，於該規則中機車在某些情況下仍然不屬於廣義之汽車
    。道路交通安全規則第112條第2項規定「停車時應依車輛順
    行方向緊靠道路右側，但單行道應緊靠路邊停車。其右側前
    後輪胎外側距離緣石或路面邊緣不得逾40公分，在單行道左
    側停車時，比照辦理」，既然在此一規定中有「其右側前後
    輪胎外側距離緣石或路面邊緣不得逾40公分」之明文揭示，
    則本條所稱之汽車，係專指汽車而言，並不包括機車，殆無
    疑義，因為只有汽車才有左、右側前後輪胎，機車則無左、
    右側前後輪胎。所以道路交通安全規則第112條第l項第10款
    所規定汽車停車時不得併排停車，係專指汽車不得併排停車
    而言，並不包括機車在內。因此，抗告人之行為並不構成併
    排停車。此外，另由實際方面而言，機車之體積比汽車之體
    積小很多，若在停車之規定上，要將機車視為廣義之汽車，
    亦不合理。全省（甚至全國、全世界）各地之路邊最外側停
    放機車，次外側再停汽車，乃屬正常而普遍之現象。就以抗
    告人被逕行舉發地點之路邊為例，從警方逕行舉發時所拍攝
    之照片可清楚看見，在抗告人汽車之後面，整個路邊全部都
    是最外側停放機車，次外側再停汽車。可見在中、外一般人
    之認知上，在路邊最外側停放機車，次外側停汽車並不屬於
    併排停車。基層警員所受教育有限，缺乏通權達變之宏觀識
    見，其對抗告人逕行舉發之似是而非、矯枉過正行為，作成
    原裁定之法官未能予以導正平反，盼請抗告法院審酌上述情
    、理、法之理由，體察實情，將原裁定撤銷，並諭知抗告人
    不罰云云。
二、原裁定意旨略以：本件抗告人甲○○所有之車牌號碼A3－
    9801號自用小客車，於民國（下同）96年10月21日11時1分
    許，在臺中市中國醫藥生物育成中心因有「併排停車」之違
    規，經臺中市警察局第二分局員警以中市警交字第G7BA33514
    號違反道路交通管理事件通知單逕行舉發。此違規事實，有
    舉發之違規相片在卷可佐。且該路段平日係交通繁雜地區○
    ○路段路面又已劃設機車停車格，有臺中市警察局第二分局
    96年12月11日中分二警交字第09600037556號函在卷可佐，
    是員警據此依法舉發，並無何「矯枉過正」可言，抗告人執
    此為辯，即無可採，而認本件異議為無理由等語。
三、按汽車停車時，不得併排停車；汽車停車時，應依車輛順行
    方向緊靠道路右側，但單行道應緊靠路邊停車，其右側前後
    輪胎外側距離緣石或路面邊緣不得逾40公分，道路交通安全
    規則第112條第1項第10款、第2項分別定有明文。又道路交
    通安全規則第2條「汽車：指在道路上不依軌道或電力架線
    而以原動機行駛之車輛包括機器腳踏車」』之規定，已闡述
    機器腳踏車即機車依道路交通安全規則之規定，係屬廣義之
    「汽車」。復次按汽車駕駛人，併排停車者，處600元以上
    1200元以下罰鍰，道路交通管理處罰條例第56條第1項第6款
    亦定有明文。經核本案卷證，抗告人甲○○確有於上揭時、
    地併排停車之違規行為，有臺中市警察局第二分局員警以中
    市警交字第G7BA33514號違反道路交通管理事件通知單逕行
    舉發、違規相片在卷可稽。從而原處分機關依道路交通管理
    處罰條例第56條第1項第6款規定，裁處受處分人罰鍰1200元
    ，核無違誤，是原審裁定為駁回之裁定，於法並無不合。本
    件抗告人仍摘前詞認為員警之舉發屬「矯枉過正」云云，即
    無可採，本件抗告為無理由，應予駁回。
四、爰依道路交通管理處罰條例第89條，道路交通案件處理辦法
    第26條，刑事訴訟法第412條，裁定如主文。
中    華    民    國    97    年    3     月    4     日
            刑事第七庭    審判長法  官  林  榮  龍
                                法  官  張  惠  立
                                法  官  鄭  永  玉
上列正本證明與原本無異。
不得再抗告。
                                書記官    瑞  芳
中    華    民    國    97    年    3     月    4     日


司法院資訊處製作；財團法人民間司法改革基金會備份。
